【裁判字號】    91,上訴,908
【裁判日期】    920121
【裁判案由】    偽造文書等
【裁判全文】
臺灣高等法院高雄分院刑事判決                    九十一年度上訴字第九八號
    上  訴  人
    即  被  告  甲○○  男  民.
    選任辯護人  孫嘉男  律師
右上訴人因偽造文書等案件，不服臺灣高雄地方法院九十一年度上訴字第九０八號中
華民國九十一年四月二十九日第一審判決（起訴案號：臺灣高雄地方法院檢察署九十
年度偵字第一二五九一號，移送併辦案號：臺灣高雄地方法院檢察署九十年度偵字第
一三五０二號），提起上訴，本院判決如左：
      主  文
原判決撤銷。
甲○○無罪。
      理  由
一、公訴意旨以：緣民國八十八年間，政府推動中華電信股份有限公司（下稱中華電
    信公司）民營化，而己○○為中華電信公司之員工，可能得以認股。甲○○遂於
    八十九年二月間，以每張（一千股）新臺幣（下同）七萬元之價格，向己○○購
    買三張，並以一張為單位，由己○○簽立契約書、保管條、切結書、授權書、證
    明書、股票轉庚證明書各三張交甲○○。詎甲○○竟於八十九年二月底、三月初
    某日，在某不詳地點，將上開契約書、保管條、切結書、授權書、證明書、股票
    轉庚證明書中之各一張，其上內容所蓋「壹」張，均變造為「壹拾」張，而足以
    生損害於己○○本人。復基於意圖為自己不法所有之犯意，於八十九年三月初某
    日，向不知情之丙○○詐稱出售十張中華電信公司股票，並交付上開內容已變造
    為「壹拾」張之契約書、保管條、切結書、授權書、證明書、股票轉庚證明書各
    一張，致丙○○不知有詐陷於錯誤，而給付八十萬元（每張八萬元）給甲○○。
    嗣丙○○再將之以九十五萬元出售與楊純綾，楊純綾又以九十六萬元出售與乙○○，因乙○○事後以解除買賣契約為由，向臺灣臺北地方法院起訴請求己○○返
    還價金，己○○始知上情。因認上訴人即被告甲○○（下稱被告）涉犯刑法第二
    百十六條、第二百十條行使變造私文書及第三百三十九條第一項詐欺取財罪嫌。
二、公訴人認被告涉犯刑法第二百十六條、第二百十條行使變造私文書及第三百三十
    九條第一項詐欺取財罪嫌，係以告訴人己○○之指訴及證人楊純綾、乙○○之證
    述，且被告供稱向告訴人己○○購買三、四十張中華電信公司股票，價金高達二
    百餘萬元，然被告竟未能提出付款憑證，實有違常情，再系爭契約書及切結書上
    所蓋「壹」字橡皮章位置端正、印泥墨色較濃，而系爭契約書及切結書上所蓋「
    拾」字橡皮章位置較歪、印泥墨色較淺，顯非同時所蓋，應係被告事後變造等情
    ，資為論據。惟訊據被告堅詞否認有行使變造私文書及詐欺取財犯行，辯稱其並
    未在契約書及切結書上加蓋「拾」字橡皮章等語。
三、經查：
    (一)告訴人己○○固指訴其曾出賣中華電信股票三張予被告，並交付三份內容蓋有
      「壹」張之契約書及空白保管條、切結書、授權書、證明書、本票予被告，詎
      被告竟將「壹」張變造為「壹拾」張等語。然己○○指訴被告變造系爭契約書
      、切結書，係因己○○未履行股票買賣契約，經乙○○向台灣台北地方法院起
      訴請求返還買賣價金，己○○乃抗辯稱系爭契約書及切結書經被告變造，拒不
      履行買賣契約，並向臺灣高雄地方法院檢察署告訴被告變造私文書、詐欺等犯
      行，有台灣台北地方法院九十年度訴字第一一０四號民事判決在卷可稽（見本
      院卷第六三～七六頁），至被告則堅詞否認有變造系爭契約書、切結書之行為
      。是己○○與被告間係屬利害相對立之關係，己○○指訴被告變造系爭契約書
      、切結書之真實性，已難遽以採信。再參以己○○所得認購之股數為八百四十
      四股，有中華電信公司第一階段公股釋出員工認股確認書一紙在卷可佐（見偵
      查卷第三０頁），己○○所能認購之股數未滿一千股（即一張），其竟然超出
      所得認購股數出賣給被告，自屬可議，其是否意圖免除股票買賣契約之履行，
      因而指訴被告變造系爭契約書、切結書，亦非無疑。
    (二)又系爭契約書、切結書、本票經台灣高等法院（民事部分）及本院分別送鑑定
      結果，系爭契約書上之「壹」字橡皮章印文與「拾」字橡皮章印文墨色反應相
      符，系爭切結書上之「壹」字橡皮章印文與「拾」字橡皮章印文墨色反應相符
      ，但無法認定是否同一印台、同一時間蓋印，至系爭契約書、切結書上「拾」
      字與己○○印文，因二者交叉重疊部位過小，無法判斷先後關係，再系爭本票
      上「壹佰伍拾萬元」筆跡與己○○印文，因二者重壘處印色與筆墨互溶，亦無
      從判斷先後關係，此有法務部調查局九十一年三月四日調科貳字第０九一００
      ０八二七八０號函及九十一年十一月二十六日調科貳字第０九一００七一九四
      ００號鑑定通知書各一紙在卷可稽（見本院卷第九十七、一一八頁），即不得
      以系爭契約書及切結書上所蓋「壹」字橡皮章位置端正、印泥墨色較濃，而系
      爭契約書及切結書上所蓋「拾」字橡皮章位置較歪、印泥墨色較淺，遽以認定
      被告有變造系爭契約書及切結書之行為。此外，復查無其他積極證據足證系爭
      契約書、切結書曾經變造一節，是系爭契約書、切結書是否曾經變造，要屬無
      從證明。
    (三)至被告固未能提出付款憑證，資以佐證確向告訴人己○○購買三、四十張中華
      電信公司股票，然系爭契約書、切結書既無從證明曾經變造，已如前述，縱然
      被告未能提出付款憑證，亦不得因此推論被告有變造系爭契約書、切結書之行
      為。
    (四)另觀諸證人丙○○於偵查及原審審理中證稱其以八十萬元價格向被告購買中華
      電信公司股票十張，再以九十五萬元價格出售楊純綾，並於收到楊純綾匯款九
      十五萬元後，再將其中八十萬元匯給被告等語（見偵查卷第二七頁、原審卷第
      十九頁），證人楊純綾於偵查及原審審理中證稱其以九十五萬元價格向丙○○
      購買中華電信公司股票十張，再以九十六萬元價格出售乙○○等語（見偵查卷
      第二六頁反面、原審卷第十九頁），證人乙○○於偵查及原審審理中證稱其以
      九十六萬元價格向楊純綾購買中華電信公司股票十張，楊純綾囑其在系爭契約
      書及本票上填寫自己名字等語（見偵查卷第二六頁反面、第三四頁反面），均
      僅足以證明被告出售中華電信公司股票十張予丙○○，丙○○再出售與楊純綾
      ，楊純綾又出售與乙○○等情，然無從據以證明被告有變造系爭契約書、切結
      書後行使及詐欺之行為。是證人丙○○、楊純綾、乙○○之上開證言，均無法
      作為不利被告之認定。
    綜上所述，被告行使變造系爭契約書、切結書及詐欺之行為，既不能證明，殊不
    得僅憑告訴人之片面指訴，遽入人罪，應認為不能證明被告犯罪。
四、原審疏未詳查，率認被告觸犯行使變造私文書等犯行，而予以論罪科刑，被告上
    訴意旨否認犯行，非無理由，自應由本院將原判決撤銷，並諭知被告無罪之判決
    。
五、公訴人以九十年度偵字第一三五０二號移送併辦略以：被告八十九年三月間，向
    戊○○購買中華電信公司股票三張，詎被告事後將股票買賣契約書上「參」字橡
    皮章變造為「拾」字橡皮章，並出賣予丙○○，丙○○再出售與楊純綾，楊純綾
    又出售與丁○○。另公訴人以九十一年度偵字第八六八三號移送併辦略以：被告
    於不詳時間，偽造中華電信員工林廣隆出賣中華電信公司股票壹張之契約書、保
    管條、切結書、證明書、本票、印鑑證明後，再出賣予方秀環。移送併辦意旨均
    認被告此部分亦涉犯刑法第二百十六條、第二百十條行使變造、偽造私文書及第
    三百三十九條第一項詐欺取財罪嫌。然被告上開被訴行變造己○○契約書、切結
    書，既經本院判決無罪，移送併辦部分與起訴部分即無裁判上一罪關係，自無從
    併辦，應退回檢察官辦理。
據上論結，應依刑事訴訟法第三百六十九條第一項前段、第三百六十四條、第三百零
一條第一項前段，判決如主文。
本案經檢察官沈紹嘉到庭執行職務。
中    華    民    國      九十二      年      一      月     二十一   日
                              臺灣高等法院高雄分院刑事第一庭
                                  審判長法官  曾永宗
                                        法官  邱永貴
                                        法官  郭玫利
右正本證明與原本無異。
如不服本判決應於收受本判決後十日內向本院提出上訴書狀，其未述上訴理由者，
並得於提起上訴後十日內向本院補提理由書狀（均須按他造當事人之人數附繕本)「
切勿逕送上級法院」。
                                      書記官  鄭靜芳
中    華    民    國      九十二      年      一      月     二十一   日


司法院資訊處製作；財團法人民間司法改革基金會備份。
